臺灣臺南地方法院臺南簡易庭民事判決
111年度南簡字第443號
原告  黃耀南
被告  黃彥菁
      吳惟娟
            
上列當事人間請求所有權移轉登記事件，本院於民國111年9月15
日言詞辯論終結，判決如下：
    主      文
原告之訴駁回。
訴訟費用新臺幣參仟參佰壹拾元由原告負擔。
    事實及理由
一、原告起訴主張：坐落臺南市○區○○段00000地號土地（權利範
    圍20000分之100）暨其上同段972建號即門牌號碼臺南市○區
    ○○路000巷00號4樓之1建物（權利範圍全部，以下合併簡稱
    系爭土地及建物），係原告與其妻即被告吳惟娟所共同持有
    ，詎被告吳惟娟未經原告同意，於民國109年12月21日以贈
    與為原因移轉登記於被告黃彥菁名下，原告為保全系爭土地
    及建物之所有權利，請求被告黃彥菁應將系爭土地及建物各
    2分之1之所有權返還予原告，以供原告將來養老之需。並聲
    明：被告黃彥菁、吳惟娟應將系爭土地及建物所有權應有部
    分各2分之1分別移轉予原告。
二、被告方面：　　
（一）被告吳惟娟：系爭土地及建物頭期款是我先生即原告的母
      親拿錢出來給我們買，因為原告工作不穩定，我工作比較
      穩定，所以貸款都是由我繳納，家電、大部分的家庭支出
      也是我支付，最後的貸款是我去清償的，尾款我婆婆有幫
      忙付一些，當時房子登記我名字，就是要給我，我現在要
      贈與給我自己的女兒即被告黃彥菁，我認為沒有不對等語
      。
（二）被告黃彥菁：系爭土地及建物是我出生的時候1992年買的
      ，當時是奶奶出錢的，我還有一個哥哥，一開始就是登記
      我媽媽即被告吳惟娟的名字，貸款也都是我媽媽在繳，因
      為我結婚、生小孩，我媽媽怕我沒地方住，所以才把房子
      登記給我，我認為房子就是我奶奶要給我們的等語。
（三）均聲明：⒈請求駁回原告之訴。⒉訴訟費用由原告負擔。
三、得心證之理由：
（一）按依本法所為之登記，有絕對效力；當事人主張有利於己
      之事實者，就其事實有舉證之責任，土地法第43條及民事
      訴訟法第277條前段分別定有明文。又按民事訴訟如係由
      原告主張權利者，應先由原告負舉證之責，若原告先不能
      舉證，以證實自己主張之事實為真實，則被告就其抗辯事
      實即令不能舉證，或其所舉證據尚有疵累，亦應駁回原告
      之請求。
（二）原告既不爭執系爭土地及建物買受後即登記被告吳惟娟名
      下，依上開土地法之規定，被告吳惟娟自為系爭土地及建
      物之原所有權人。原告雖主張系爭土地及建物係其與被告
      吳惟娟所共同持有，並將其所有之2分之1借名登記於被告
      吳惟娟名下，然為被告所否認，自應由原告就其與被告吳
      惟娟間有借名登記之法律關係存在負舉證責任；惟原告並
      未提出任何證據以實其說，無從證明系爭土地及建物2分
      之1之所有權為原告所有而借名登記於被告吳惟娟名下。
      是原告主張其與被告吳惟娟就系爭土地及建物2分之1所有
      權有借名登記關係存在云云，不足採信。
（三）綜上所述，原告既無法舉證證明系爭土地及建物2分之1之
      所有權為其所有而借名登記於被告吳惟娟名下，則原告請
      求被告黃彥菁、吳惟娟應將系爭土地及建物所有權應有部
      分各2分之1分別移轉予原告，為無理由，應予駁回。
四、本件判決基礎已臻明確，兩造其餘攻擊、防禦方法與舉證，
    經審核結果並不能動搖該基礎，且與本件事實之認定無涉，
    自無庸一一贅述，附此敘明。
五、按訴訟費用，由敗訴之當事人負擔；又法院為終局判決時，
    應依職權為訴訟費用之裁判；民事訴訟法第78條及第87條第
    1項分別定有明文。經核本件訴訟費用額為3,310元（即第一
    審裁判費），而原告之請求為無理由，爰依上開規定確定原
    告應負擔之訴訟費用如主文第2項所示。
六、據上論結，原告之訴為無理由，依民事訴訟法第78條、第87
    條第1項，判決如主文。
中　　華　　民　　國　　111 　年　　10　　月　　6 　　日
                      臺灣臺南地方法院臺南簡易庭
                            法  官  王 獻 楠
上為正本係照原本作成。
如不服本判決，應於送達後20日內，向本院提出上訴狀並表明上
訴理由，如於本判決宣示後送達前提起上訴者，應於判決送達後
20日內補提上訴理由書（須附繕本），如委任律師提起上訴者，
應一併繳納上訴審裁判費。
中　　華　　民　　國　　111 　年　　10　　月　　6 　　日
                            書記官  蕭 雅 文